臺灣臺中地方法院刑事判決　　　　　　　100年度訴字第939號
公　訴　人　臺灣臺中地方法院檢察署檢察官
被　　　告　賴明宏
指定辯護人　吳皓偉律師
上列被告因違反槍砲彈藥刀械管制條例案件，經檢察官提起公訴
（100年度偵字第2869號），本院判決如下：
    主    文
賴明宏未經許可，製造空氣槍，處有期徒刑壹年拾月，併科罰金
新臺幣陸萬元，罰金如易服勞役，以新臺幣壹仟元折算壹日。緩
刑肆年，並應向國庫支付新台幣拾萬元，緩刑期間付保護管束。
扣案空氣槍壹支（槍枝管制編號：0000000000）、二
氧化碳鋼瓶貳瓶及彈簧壹條，均沒收。
    犯罪事實
一、賴明宏明知可發射金屬彈丸具有殺傷力之空氣槍係槍砲彈藥
    刀械管制條例第4 條第1 項第1 款所列管之槍砲，非經主管
    機關之許可，不得持有、製造，竟基於製造空氣槍之故意，
    於民國99年10月間某日，在其臺中市○○區○○路1 段671
    巷108 弄65之5 號住處，以帳號「ev7621」登入YAHOO!奇摩
    拍賣網站，而各以新臺幣（下同）3800元及500 之代價，向
    該網站某真實姓名年籍均不詳之成年賣家購得空氣槍1 枝（
    尚無證據證明具有殺傷力）及二氧化碳鋼瓶2 瓶，以供把玩
    。其後，因該空氣槍故障而無法使用，賴明宏又以上開帳號
    連結網際網路，向不詳之網路賣家，以不詳之價格，購入鋼
    製氣閥室及防漏墊片後，旋即於99年12月間某日，在上址住
    處內，將其前購買切蔥機時所剩餘之彈簧及前開鋼製氣閥室
    、防漏墊片換裝於前述空氣槍，以此方式未經許可製造完成
    可擊發金屬彈丸、具有殺傷力之空氣槍1 支（槍枝管制編號
    ：0000000000號）。嗣經警於100 年1 月20日下午4 時13分
    許，持本院核發之搜索票，前往賴明宏位於臺中市○○區○
    ○路1 段67 1巷108 弄65之5 號住處執行搜索，當場扣得其
    所有上開空氣槍1 支、二氧化碳鋼瓶2 瓶、彈簧1 條及鋼珠
    1 包，而查悉上情。
二、案經臺中市政府警察局移送臺灣臺中地方法院檢察署檢察官
    偵查起訴。
    理    由
壹、證據能力方面：
一、按「鑑定之經過及其結果，應命鑑定人以言詞或書面報告」
    ，「法院或檢察官得囑託醫院、學校或其他相當之機關、團
    體為鑑定，或審查他人之鑑定，並準用第203 條至第206 條
    之1 之規定；其須以言詞報告或說明時，得命實施鑑定或審
    查之人為之」，此為刑事訴訟法第206 條第1 項、第208 條
    第1 項定有明文。又按現行刑事訴訟法關於「鑑定」之規定
    ，除選任自然人充當鑑定人外，另設有囑託機關鑑定制度。
    依同法第198 條、第208 條之規定，不論鑑定人或鑑定機關
    、團體，固均應由法院、審判長、受命法官或檢察官視具體
    個案之需要而為選任、囑託，並依第206 條之規定，提出言
    詞或書面報告，始符合同法第159 條第1 項所定得作為證據
    之「法律有規定」之情形。否則所為之鑑定，仍屬傳聞證據
    。然於司法警察機關調查中之案件，為因應實務上，或因量
    大、或有急迫之現實需求，併例行性當然有鑑定之必要者，
    例如毒品之種類與成分、尿液之毒品反應，或者槍彈有無殺
    傷力等鑑定，基於檢察一體原則，得由該管檢察長對於轄區
    內之案件，以事前概括選任鑑定人或囑託鑑定機關、團體之
    方式，俾便轄區內之司法警察官、司法警察對於調查中之此
    類案件，得即時送請先前已選任之鑑定人或囑託之鑑定機關
    、團體實施鑑定，以求時效（法務部92年9 月1 日法檢字第
    0920035083號函參照，刊載於法務部公報第312 期）。此種
    由司法警察官、司法警察依檢察官所概括選任之鑑定人或囑
    託鑑定機關、團體所為之鑑定結果，與檢察官選任或囑託為
    鑑定者，性質上並無差異，同具有證據能力。卷附之內政部
    警政署刑事警察局100 年2 月14日刑鑑字第1000015024號槍
    彈鑑定書，係屬檢察機關概括授權司法警察（官）送請鑑定
    機關實施鑑定，本院並審酌該鑑定機關基於其專業職能及經
    驗所為之鑑驗，做成書面紀錄，其憑信性已具相當之擔保，
    且鑑定過程亦核無何違法或不當之情事，揆諸前開說明，自
    可做為證據。
二、被告以外之人於審判外之言詞或書面陳述，除法律有規定者
    外，不得作為證據，刑事訴訟法第159 條第1 項固有明文。
    惟被告以外之人於審判外之陳述，雖不符刑事訴訟法第159
    條之1至 第159 條之4 得為證據之情形，而經當事人於審判
    程序同意作為證據，法院審酌該言詞或書面陳述作成時之情
    況，認為適當者，亦得為證據。當事人、代理人或辯護人於
    法院調查證據時，知有第159 條第1 項不得為證據之情形，
    而未於言詞辯論終結前聲明異議者，視為有前項之同意，刑
    事訴訟法第159 條之5 定有明文。查臺中市政府警察局刑警
    大隊搜索扣押筆錄、扣押物品目錄表、臺中市政府警察局槍
    枝初步檢視報告表暨初部檢視照片、氣體動力式槍枝（空氣
    槍）動能初篩報告表，均屬被告以外之人於審判外之陳述，
    迄至本院於言詞辯論終結前，檢察官、被告及辯護人亦未聲
    明異議，經本院審酌後，認無不適當之情形，揆諸前揭規定
    ，上開證述均得作為證據使用。
三、卷附之現場查獲照片3 張，係屬機械性紀錄特徵，也就是認
    識對象的是攝影機、照相機鏡頭，透過鏡頭形成的畫面映寫
    入膠卷或以數位方式存入特定設備內，然後還原於照相紙上
    ，故相片中不含有人的供述要素，再現實情形與作為傳達結
    果的攝影、照相，在內容上的一致性是透過機械的正確性來
    加以保障的，在攝影、照相中，並不存在人對現實情形的知
    覺、記憶，在表現時經常可能發生的錯誤（如知覺的不準確
    、記憶隨時間推移而發生的變化），故攝影、照相當然是非
    供述證據，並無傳聞法則之適用，惟上開照片既係透過相機
    拍攝後經洗印所得，且與本案犯罪事實具有關聯性，經查又
    無不得作為證據之事由，依法自得作為證據。
四、又扣案之空氣槍1 支、二氧化碳鋼瓶2 瓶、彈簧1 條及鋼珠
    1 包，並非屬供述證據而無傳聞法則之適用，惟查上開扣案
    之空氣槍1 支、二氧化碳鋼瓶2 瓶、彈簧1 條及鋼珠1 包，
    係依法定程序合法扣得，復與本案具有關聯性，當有證據能
    力，併予敘明。
貳、實體方面：
一、認定事實所憑之證據及理由：
    上揭犯罪事實，業據被告賴明宏於警、偵訊及本院審理時供
    承不諱，並有臺中市政府警察局刑警大隊搜索扣押筆錄、扣
    押物品目錄表、臺中市政府警察局槍枝初步檢視報告表暨初
    部檢視照片、氣體動力式槍枝（空氣槍）動能初篩報告表、
    本院100 年度聲搜字第221 號搜索票各1 份及現場查獲照片
    3 張附卷可稽，此外，並有空氣槍1 支、二氧化碳鋼瓶2 瓶
    、彈簧1 條及鋼珠1 包扣案可資佐證。而扣案之空氣槍1 支
    ，經送請內政部警政署刑事警察局鑑定結果為：送鑑空氣槍
    1 枝（槍枝管制編號：000000 0000 號），認係氣體動力式
    槍枝，以小型高壓氣體鋼瓶內氣體為發射動力，經以金屬彈
    丸測試3 次，其中彈丸（直徑6.0mm 、重量0.88g ），最大
    發射速度為128 公尺／秒，計算其動能為7.2 焦耳，換算其
    單位面積動能為25焦耳／平方公分。而依據司法院秘書長81
    年6 月11日秘臺廳(二)字第0698 5號函釋示，殺傷力的標準為
    在最具威力的適當距離，以彈丸可穿入人體皮肉層之動能為
    基準；另依日本科學警察研究所之研究結果，彈丸單位面積
    動能達20焦耳／平方公分，則足以穿入人體皮肉層，此有該
    局100 年2 月14日刑鑑字第10 00015024 號鑑定書1 份在卷
    可稽（見100 年度核交字第129 號偵查卷第4 頁至第7 頁）
    ，依上開鑑驗結果，上開空氣槍1 枝，如經以高壓氣體為發
    射動力，其發射彈丸單位面積動能既已遠高於每平方公分20
    焦耳，堪認該支空氣槍確具殺傷力無疑。是被告前開任意性
    自白，與事實核屬相符。從而，本件事證明確，被告犯行堪
    以認定，應予依法論科。
二、論罪科刑：
  (一)按改造玩具槍枝及子彈，或修理已損壞之槍、彈，使具殺傷
    力，因具創設性，皆屬「製造」，司法院院字第2422號解釋
    及最高法院73年臺上字第1689號判例可資參照。又按所謂製
    造包括創製、改造、組合、混合、化合等行為在內，改造行
    為亦屬製造行為之一種（最高法院86年度臺上字第7558號、
    92年度臺上字第924 號判決意旨參照）。是核被告賴明宏所
    為，係犯槍砲彈藥刀械管制條例第8 條第1 項之未經許可製
    造空氣槍罪。其製造空氣槍後持有空氣槍之低度行為應為製
    造之高度行為吸收，不另論罪。公訴意旨認被告係涉犯槍砲
    彈藥刀械管制條例第8 條第4 項未經許可持有空氣槍罪嫌，
    容有誤會，惟其起訴之基本社會事實既屬同一，爰依法變更
    起訴法條。
  (二)按未經許可持有槍砲、彈藥、刀械，其持有之繼續，為行為
    之繼續，亦即一經持有手槍，罪已成立，但其完結須繼續至
    持有行為終了時為止，其間法律縱有變更，然其行為既繼續
    實施至新法施行以後，即與犯罪後法律有變更之情形不同，
    不生新舊法比較適用之問題（最高法院95年度臺上字第2250
    號、94年度臺上字第7415號判決意旨參照）。查槍砲彈藥刀
    械管制條例第8 條於100 年1 月5 日修正公布，被告非法持
    有上開空氣槍之犯行，應以被告於100 年1 月20日為警查獲
    時終了完結，其持有上開空氣槍之行為，既為製造空氣槍之
    行為所吸收，而經評價為一罪，且持有空氣槍之行為繼續實
    施至槍砲彈藥刀械管制條例修正施行後，應以其最後行為時
    之法律處斷，故本件應直接適用修正施行後之槍砲彈藥刀械
    管制條例，而無新舊法比較適用之問題，併予說明。
  (三)又按「犯第1 項、第2 項或第4 項有關空氣槍之罪，其情節
    輕微者，得減輕其刑」，槍砲彈藥刀械管制條例第8 條定有
    明文。查被告為警查獲至偵、審程序中，均坦承其持有、改
    造上開空氣槍枝之客觀事實，可見其已知悔悟，而其持有、
    改造空氣槍之目的係為射擊工廠內老鼠及紙箱，供暫時娛樂
    之用，且查無任何證據顯示其持有該槍具有從事其他非法行
    為之意圖；又其自99年10月間某日至12月間某日止，陸續購
    得上開空氣槍及相關零件，並加以改裝使用，至100 年1 月
    20日即為警查獲，其持有之期間尚短，對社會治安之危險性
    亦屬輕微，因認被告之犯罪情節尚屬輕微，爰依上揭規定減
    輕其刑。
  (四)再按犯罪之情狀顯可憫恕，認科以最低度刑仍嫌過重者，得
    酌量減輕其刑，刑法第59條定有明文。復參酌釋字第669 號
    解釋，認槍砲彈藥刀械管制條例第8 條第1 項規定中，以未
    經許可製造、販賣、運輸具殺傷力之空氣槍為處罰要件部分
    ，不論行為人犯罪情節之輕重，均以無期徒刑或5 年以上有
    期徒刑之重度自由刑相繩，對違法情節輕微、顯可憫恕之個
    案，法院縱適用刑法第59條規定酌減其刑，最低刑度仍達2
    年6 月以上之有期徒刑，無從具體考量行為人所應負責任之
    輕微，為易科罰金或緩刑之宣告，尚嫌情輕法重，致罪責與
    處罰不相對應；首揭規定有關空氣槍部分，對犯該罪而情節
    輕微者，未併為得減輕其刑或另為適當刑度之規定，對人民
    受憲法第8 條保障人身自由權所為之限制，有違憲法第23條
    之比例原則等意旨。查被告未經許可製造扣案空氣槍1 支，
    其發射之單位面積動能為25焦耳／平方公分，固對國家社會
    法益造成侵害，惟被告購得不具殺傷力之槍枝，再將彈簧、
    鋼製氣室換裝於扣案空氣槍，由其改造過程觀之，並非精心
    規劃，亦非大量改造，復無持以販賣或持該空氣槍犯案，尤
    以被告價購而持有上開空氣槍之目的，只為「射擊工廠內老
    鼠」、「打紙箱」等娛樂目的使然，另參諸被告從事滷味販
    賣工作，具正當職業，尚與遊手好閒、逞兇鬥狠之徒擁槍自
    重之情節有所不同，是倘不論其個案情節輕重，縱依槍砲彈
    藥刀械管制條例第8 條第6 項之規定減輕其刑，仍論處本罪
    減輕刑度後之法定最低刑度2 年6 月以上有期徒刑，實猶嫌
    過重，其犯罪情狀在客觀上足以引起一般同情，確可憫恕，
    爰依刑法第59條之規定，再酌量遞減輕其刑。
  (五)爰審酌具有殺傷力之空氣槍極易對他人生命、身體造成傷害
    ，非法製造、持有空氣槍對社會治安潛藏高度危害，被告所
    製造之空氣槍發射之單位面積動能達25焦耳／平方公分，具
    有相當之殺傷力，惟被告所製造之空氣槍僅有1 支，且其並
    無前科，素行良好，有臺灣高等法院被告前案紀錄表1 份附
    卷可按，並審酌其犯後坦承犯行，態度良好，暨其犯罪動機
    、智識程度等一切情狀，量處如主文所示之刑，並就併科罰
    金部分諭知易服勞役之折算標準，以示懲儆。
  (六)被告前未曾因故意犯罪受有期徒刑以上刑之宣告，有臺灣高
    等法院被告前案紀錄表、臺灣臺中地方法院檢察署刑案資料
    查註紀錄表各1 份在卷可憑，其犯後坦承持有、改造空氣槍
    之犯行，已具悔意，信經此偵審程序及科刑教訓後，當知警
    惕而無再犯之虞，本院綜核各情，所宣告之刑，認以暫不執
    行為適當，併予宣告緩刑4 年，並應向國庫支付新臺幣10萬
    元，以啟自新；再為輔助被告建立正確法治觀，本院認被告
    於緩刑期內，有交付專業觀護人員，以專業化方式導正被告
    之必要，爰諭知被告於緩刑期間付保護管束。
  (七)扣案之空氣槍（槍枝管制編號0000000000號）1 支，具有殺
    傷力，已如前述，為違禁物，不問屬於犯人與否，應依刑法
    第38條第1 項第1 款之規定宣告沒收；而扣案之二氧化碳鋼
    瓶2 瓶，係供被告購入上開空氣槍時一併購入而為其所有，
    且依其物品形式及使用功能，顯係持有之上開空氣槍發射所
    用，並有前述槍彈鑑定書可憑，併依刑法第38條第1 項第2
    款規定宣告沒收。另扣案之彈簧1 條，係被告所有，供改造
    上開空氣槍所使用之物，業據被告供承在卷，自應依刑法第
    38條第1 項第2 款規定，併予宣告沒收。至扣案之鋼珠1 包
    ，雖亦為被告所有，然與其本件犯罪不具直接關聯性，且既
    非違禁物，亦非該空氣槍之主要組成零件，爰不為沒收之諭
    知，附此敘明。
據上論斷，應依刑事訴訟法第299 條第1 項前段、第300 條，槍
砲彈藥刀械管制條例第8 條第1 項、第6 項，刑法第2 條第1 項
、第11條前段、第42條第3 項、第59條、第74條第1 項第1 款、
第2 項第4 款、第93條第1 項、第38條第1 項第1 款、第2 款，
判決如主文。
本案經檢察官吳昆璋到庭執行職務。
中    華    民    國   100    年    5     月    31    日
                  刑事第十七庭  審判長法  官  劉邦繡
                                      法  官  簡芳潔
                                      法  官  劉惠娟
以上正本證明與原本無異。
如不服本判決應於收受判決後10日內向本院提出上訴書狀，並應
敘述具體理由；其未敘述上訴理由者，應於上訴期間屆滿後20日
內向本院補提理由書（均須按他造當事人之人數附繕本）「切勿
逕送上級法院」。
                                      書記官  林世佳
中    華    民    國   100    年    5     月    31    日
附錄論罪科刑法條
槍砲彈藥刀械管制條例第8 條
未經許可，製造、販賣或運輸鋼筆槍、瓦斯槍、麻醉槍、獵槍、
空氣槍或第4 條第1 項第1 款所定其他可發射金屬或子彈具有殺
傷力之各式槍砲者，處無期徒刑或5 年以上有期徒刑，併科新臺
幣1 千萬元以下罰金。
未經許可，轉讓、出租或出借前項所列槍枝者，處5 年以上有期
徒刑，併科新臺幣1 千萬元以下罰金。
意圖供自己或他人犯罪之用，而犯前二項之罪者，處無期徒刑或
7 年以上有期徒刑，併科新臺幣1 千萬元以下罰金。
未經許可，持有、寄藏或意圖販賣而陳列第1 項所列槍枝者，處
3 年以上10年以下有期徒刑，併科新臺幣7 百萬元以下罰金。
第1 項至第3 項之未遂犯罰之。
犯第1 項、第2 項或第4 項有關空氣槍之罪，其情節輕微者，得
減輕其刑。